【裁判字號】    89,上易,35
【裁判日期】    890301
【裁判案由】    傷害
【裁判全文】
臺灣高等法院臺中分院刑事判決                  八十九年度上易字第三五號
    上  訴  人
    即  被  告  甲○○
    選任辯護人  朱元宏
右上訴人因傷害案件，不服臺灣台中地方法院八十八年度易字第四二三號中華民國八
十八年十一月二十六日第一審判決（起訴案號：台灣台中地方法院檢察署八十七年度
偵字第二七○○五號），提起上訴，本院判決如左：
    主      文
上訴駁回。
    事      實
一、甲○○與乙○○係夫妻關係，雙方為家庭暴力防治法第三條第一項規定之家庭成
    員，甲○○竟基於傷害之概括犯意，於民國八十七年十一月五日（起訴書誤載為
    六日）晚間二十時許，在台中市○○○路四八○號十三樓住處，持客廳內之煙灰
    缸、垃圾桶等傢俱毆打乙○○，使乙○○受有右手第四指及左手腕挫傷、右手第
    四指中節指骨近端關節面碎骨折等傷害；於同年月十一日上午九時許，甲○○又
    在上址客廳、主臥室等處，徒手毆打乙○○，使乙○○受有左顳部挫傷血腫、左
    觀骨部顏面挫傷腫脹及雙側前臂、左大腿、小腿挫傷瘀腫等傷害；復於同年月十
    七日下午十八時許，在上址臥室內，甲○○又出手毆打乙○○，使乙○○受有上
    嘴唇兩處裂傷、下嘴唇及左側胸壁皮下溢血、左側頸挫傷等傷害。
二、案經乙○○訴請臺灣臺中地方法院檢察署檢察官偵查起訴。
    理      由
一、訊據上訴人即被告甲○○雖矢口否認有右揭傷害犯行，並辯稱略以：伊與告訴人
    乙○○雖係夫婦且住同一層樓，但不同戶，乙○○係住在台中市○○○路四七八
    號十三樓，伊係住在同路四八○號十三樓，二人各走各的，伊於八十七年十一月
    五日左右幾天，均在南區活動中心辦活動，都很晚才回家，伊並未進去乙○○住
    的那一戶，伊並未毆打乙○○云云。經查：（一）右揭事實，業據告訴人乙○○
    於偵審中指述歷歷，復有張錫勳醫院診斷證明書三紙在卷足稽，且證人張錫勳於
    原審法院審理時結證稱：「（問：你有帶乙○○八十七年十一月六日所照之Ｘ光
    片？）十一月六日來診治時，是發現她（指告訴人乙○○）右手第四指及左手腕
    有挫傷，十月十四日又來就診時說右手第四指仍然紅腫且疼痛，後來就幫她照Ｘ
    光，發現有碎骨折之現象」、「（問：以你之專業判斷，這骨折是否十一月六日
    即已發生？）完全一樣的部位，應是十一月六日即存在，因當時未照Ｘ光，所以
    未能即時發現」、「（問：為何十一月六日之診斷證明上已記載『碎骨折』？）
    是照Ｘ光後，發現此情形，因是同一傷害，故於事後加上去的，是我叫醫院職員
    苗新鳳寫的」、「（問：為何不親自填寫？）一般都是我記在病歷上，由書記小
    姐填寫」、「（問：十一月十四日當日有包紮？）我給他止痛藥，未包紮」、「
    （問：十一月六日有做何處理？）我開給他消腫藥及止痛藥，因無外傷並無擦藥
    」、「（問：為何十一月十一日發現骨折沒有做進一步之處理？）因為只是很小
    的碎片，不需處理，三週內就會自然癒合」、「（問：十一月十一日乙○○是否
    又有來就診？）是的，他是顏面挫傷等，我開止痛藥給他」、「（問：那天有告
    訴你手指仍腫脹？）未提起」、「（問：十一月十七日又去就診？）嘴唇二處裂
    傷，共縫八針，我開立消炎藥，十一月二十三日拆線」、「（問：乙○○在十一
    月六日何時去就診？）於下午六點四十五分左右」、「（問：有說傷害是何時造
    成？）未講明時間，只說被她先生打」及「（問：十一月十一日及十七日有說傷
    如何造成？）也說是先生打的」等語，足徵告訴人乙○○於八十七年十一月六日
    、同年月十一日及同年月十七日至張錫勳醫院就診時確實曾受有如上開診斷證明
    書所載之傷害。（二）又證人即被告與告訴人之大女兒宋珮綺於本院審理八十七
    年度婚字第九一○號離婚案件時到庭證稱：「現住加拿大，一九九五年三月七日
    去加拿大，在這段期間寒暑假都有回來，之前父母都同住，父親常打母親，都用
    菜刀、棒球棍等，常常不知何故打母親，可能是金錢或父親外面有女人，常常有
    女人打電話來，來找父親，聽到不是父親接的，就掛斷，晚上睡到一半，母親就
    被抓起來打，打得情況很嚴重」、「父親抓母親頭髮，或用棒球棍打人，使我很
    害怕，我剛所述是在國中前，父親、母親在加拿大，父親也有打母親，有很多人
    看到，他們不願出面」等語，及證人即被告與告訴人之二女兒宋宜玶於本院審理
    上開離婚案件時到庭證稱：「小時候，我與母親晚上同睡時，父親回來就拿菜刀
    要殺母親，我們都沒有辦法阻止，父親常威脅要趕我與弟弟出去，上次開庭是父
    親不讓我來開庭．．．」、「前年（指八十六年）十一月回台灣，父親不給母親
    家庭費用，所以就把我帶回來，回來就與父母同住，他們常吵架，父親常打母親
    ，都在三更半夜或早上，我去阻止都被推開，弟弟夢中驚醒，夢到父親打母親」
    、「有一天（八十七年五月十五日）父親要帶我與弟弟吃早餐，我不願意，父親
    要將我與弟弟趕出門外，母親去阻止，是父親拿鞋打母親，母親搶過來，不是故
    意，母親沒拿高跟鞋打父親，父親在這之前一晚上，有拿東西丟母親，我們去阻
    止，也被打．．．」、「父親天天打或隔天打母親」等語以觀（以上均見卷附該
    案件八十八年一月二十五日言詞辯論筆錄），可證被告甲○○與告訴人乙○○夫
    妻長期以來感情即不睦，且被告甲○○常常動手毆打告訴人乙○○，再衡諸證人
    宋珮綺、宋宜玶二人現年分別為十七歲與十五歲，渠等之智識及理解能力均已達
    一定之程度，而一般家庭暴力，因大都發生於家庭居住處所內，通常僅有同居一
    室之家庭成員例如子女、父母所能夠親見或知悉，是證人宋珮綺、宋宜玶二人之
    證言，應堪以採信。另觀諸證人即被告甲○○之堂弟媳施春如於本院審理時亦到
    庭證稱：「（問：八十七年十一月十七日乙○○被甲○○打傷後是否到你住處？
    ）乙○○住十三樓，我住五樓，他下樓來找我時，我看到他的嘴角有一點受傷，
    他告訴我說是甲○○打他，但我沒有看到，後來他在我住處打電話給張惠，叫張
    惠來帶他去看醫師」等語，應認如果於八十七年十一月十七日，告訴人乙○○並
    未遭被告甲○○打傷，何以其會有嘴角帶傷並前往住於同棟大樓五樓之堂弟媳住
    處求援，益徵告訴人乙○○於偵審中之指述，與事實相符。（三）至證人即被告
    與告訴人之兒子宋政諺於原審法院審理上開離婚案件時雖證稱：「．．．母親與
    父親住在一起時，只是講話，我去上課，不知他們有否吵架、打架，我沒有告訴
    外婆父親有打母親的話，父親沒有打過我們，父親有無打母親已記不清楚．．．
    」等語（見卷附該案件八十八年一月十一日言詞辯論筆錄），然證人宋政諺對於
    父親甲○○是否曾毆打母親乙○○等情事，既已不復記憶，自難僅憑其上開證言
    即對被告為有利之認定。另證人王文士、廖宋秀珠、宋文章、廖維晟等人雖於上
    開離婚案件中均證述渠等並未見聞被告甲○○曾毆打告訴人乙○○，然上開證人
    均為被告甲○○之親戚，渠等證言是否有偏頗之虞，已有疑問，又揆諸前述，通
    常家庭暴力之發生，非為一般人所能共悉，渠等之證詞，自亦不足據為對被告有
利之認定。至於證人羅聰協於本院附和被告之說詞證稱八十七年十一月五日下午
    至晚上九時左右均與被告在一起唱歌、吃飯云云；其於原審法院並未提出，且時
    隔一年餘，並非特別日子，何以記憶如此清楚，顯係事後迴護被告之詞，綜上所
    述，被告所辯，係圖卸刑責之詞，殊無足採，事證明確，被告犯行洵堪認定。
二、核上訴人即被告所為，係犯刑法第二百七十七條第一項之傷害罪。被告先後多次
    傷害犯行，時間緊接，犯罪構成要件相同，顯係基於概括犯意而反覆為之，為連
    續犯，爰依刑法第五十六條之規定論以一罪論，並加重其刑。原審適用刑法第五
    十六條、第二百七十七條第一項、第四十一條，罰金罰鍰提高標準條例第一條前
    段、第二條之規定並審酌被告並無前科、素行良好，及被告與告訴人係已結褵十
    餘載之夫妻，被告竟不顧家庭倫理、未念夫妻之情，動輒對告訴人拳腳相向，不
    僅使告訴人身心受創嚴重，並破壞家庭和諧幸福，致婚姻關係無法繼續維繫，且
    其犯後猶飾詞狡辯、不知悔改等一切情狀，量處有期徒刑陸月，並諭知易科罰金
    之折算標準，以示懲儆。認事用法俱無不合，量刑亦稱妥適，被告上訴意旨否認
    犯罪，空言指摘原判決不當，並無可取，為無理由，應予駁回。
據上論斷，應依刑事訴訟法第三百六十八條，判決如主文。
本案經檢察官丙○○到庭執行職務。
中      華      民      國     八十九     年      三      月    二      日
                                   臺灣高等法院臺中分院刑事第十二庭
                                           審判長法  官  洪  耀  宗
                                                 法  官  郭  同  奇
                                                 法  官  劉  登  俊
右正本證明與原本無異。
不得上訴。
                                                 書記官  林  水  濱
中      華      民      國     八十九     年      三      月     二     日
附錄：
刑法第二百七十七條第一項：
  傷害人之身體或健康者，處三年以下有期徒刑、拘役或一千元以下罰金。
                                                                        Ｄ


司法院資訊處製作；財團法人民間司法改革基金會備份。
